臺灣臺北地方法院刑事判決
110年度審簡上字第43號

上  訴  人  臺灣臺北地方檢察署檢察官
被      告  田一修


上列上訴人因被告犯妨害自由案件，不服臺灣臺北地方法院民國
109年11月23日109年度審簡字第1213號第一審刑事簡易判決（起
訴案號：109年度偵字第18008號），提起上訴，本院管轄第二審
之合議庭判決如下：
    主  文
上訴駁回。
   事  實
一、田一修與馬國雄均係新北市○○區○○路000號「陽光PARK」社
    區住戶，二人於民國108年8月7日晚上8時許，在該社區C棟
    電梯間，因故發生衝突，田一修竟基於強制之犯意，以右上
    臂夾住馬國雄之頸部，同時以左手環拉右手，用力將馬國雄
    之頭部下壓，箝制於右臂腋下，以此強暴之方式妨害馬國雄
    行使自由行動之權利。 
二、案經馬國雄訴由及新北市政府警察局新店分局報告臺灣臺北
    地方檢察署檢察官偵查起訴。　　
    理  由
一、查本案卷內具有傳聞證據性質之證據，除因符合刑事訴訟法
    第159條之1至之4關於傳聞法則例外規定者，本有證據能力
    外，其餘均經檢察官、被告田一修於本院審理時均同意有證
    據能力，而本院審酌全案各項證據作成或取得時之客觀環境
    條件，並無違法取證或欠缺憑信性或關連性之情形，作為證
    據使用皆屬適當，依刑事訴訟法第159條之5第1項之規定，
    應認均有證據能力，得作為認定事實之憑據。
二、認定犯罪事實所憑之證據及理由： 
　　訊據被告固坦承首揭犯罪事實，惟辯稱：是告訴人馬國雄先
    攻擊我太陽穴，我才還手，且對方人數眾多，告訴人友人在
    場只錄影卻不制止，我覺得被陷害云云。經查：
　㈠首揭犯罪事實，業經被告於警詢、偵訊、原審訊問及本院審
    理時坦認明確在卷，核與告訴人於警詢、偵訊時之指述、證
    人即現場目擊者馬超羣、邱英彰於警詢時之陳述內容一致，
    並有與其等所述相符之攝得案發經過之手機錄影蒐證光碟、
    影像翻拍照片及臺灣臺北地方檢察署檢察事務官勘驗報告在
    卷可憑，堪以認定。
　㈡被告雖以前詞置辯，然刑法第23條所指正當防衛行為不罰之
    前提，在於行為人正面臨現在不法侵害，若不法侵害狀態已
    停止或除去，行為人對實施不法侵害對象再施以強暴、脅迫
    ，自與正當防衛要件不符。依被告於偵訊時所述：告訴人先
    朝我眼睛揮拳，我的眼鏡掉在地上，等我撿起眼鏡時告訴人
    在我後面，我為了防止他繼續攻擊我，因此出於防衛被打的
    本能才作這個動作等語，足見本件縱有被告所述其先遭告訴
    人攻擊之情形，告訴人出手後並未持續再對被告攻擊，此從
    被告自稱其尚可撿拾掉落地面之眼鏡乙情即足佐證。此外，
    觀之上開勘驗報告，可見被告以首揭姿勢壓制告訴人，過程
    長達至少12秒以上（錄影時間僅12秒），壓制過程未見告訴
    人為任何反抗，現場未見他人對被告有何攻擊或叫囂之行為
    ，反見有人伸手制止錄影者繼續錄影等情，可認定被告壓制
    告訴人時，現場並不存在任何對被告不法侵害之狀態，其行
    為顯與刑法第23條之正當防衛要件不符，從而被告辯稱其行
    為出於防衛不罰等語，無從採憑。
  ㈢綜上所述，本件事證明確，被告犯行堪以認定，應予依法論
    科。 
三、論罪科刑及駁回上訴之理由：
  ㈠核被告所為，均係犯刑法第304條第1項之強制罪（被告行為
    後，上開規定雖於108年12月25日經總統公布修正施行，並
    自同年月27日起生效，然該次修正僅係統一罰金刑折算標準
    ，修正後法定刑並無輕或重於修正前之情形，自無比較新舊
    法問題，應逕適用現行法即修正後規定論處）。
　㈡檢察官上訴意旨略以：被告犯後未與告訴人達成和解，原審
    判決僅量處拘役10日，有量刑過輕之不當等語。然原審以被
    告責任為基礎，審酌被告與告訴人之鄰里關係，被告遇糾紛
    不思理性處理，以首揭行為妨礙告訴人自由行使行動權利，
    所為應予非難，暨考量被告犯罪動機、目的、手段、素行、
    智識程度、生活狀況及所生危害等一切情狀，量處拘役10日
    ，並諭知以新臺幣1,000元折算1日之易科罰金折算標準，其
    認事用法均無違誤，量刑亦屬妥適，應予維持。檢察官上訴
    意旨認原審量刑過輕，為無理由，應予駁回。
據上論斷，依刑事訴訟法第455條之1第1項、第3項、第368條，
判決如主文。 
本案經檢察官劉韋宏提起公訴，檢察官蕭奕弘提起上訴，檢察官
邱曉華到庭執行職務。
中　　華　　民　　國　　110 　年　 10 　　月　　28　　日
　　              刑事第二十庭    審判長法  官  洪英花
                                        法  官  趙耘寧
                                        法  官  宋恩同
上正本證明與原本無異。
不得上訴。
                                        書記官  孫國慧 
中　　華　　民　　國　　110 　年　　10　　月　　29　　日
附錄本案論罪科刑法條全文： 　　
刑法第304條
以強暴、脅迫使人行無義務之事或妨害人行使權利者，處三年以
下有期徒刑、拘役或九千元以下罰金。
前項之未遂犯罰之。